【裁判字號】    98,行商訴,171
【裁判日期】    981119
【裁判案由】    商標註冊
【裁判全文】
智慧財產法院行政判決
                                   98年度行商訴字第171號
                                民國98年10月29日辯論終結
原      告  美商寶鹼公司（The Procter＆Gamble Company ）
代  表  人  甲○○○ ○○○（Carl J. Roof）（助理秘書）
訴訟代理人  陳長文律師
            蔡瑞森律師
被      告  經濟部智慧財產局
代  表  人  乙○○（局長）
訴訟代理人  丙○○
上列當事人間因商標註冊事件，原告不服經濟部民國98年7 月1
日經訴字第09806114570 號訴願決定，提起行政訴訟，本院判決
如下：
    主  文
原告之訴駁回。
訴訟費用由原告負擔。
    事實及理由
一、事實概要
    原告前於97年8 月18日以「沙宣晶鑽閃耀」六字為商標，指
    定使用於商標法施行細則第13條所定商品及服務分類表第3
    類之「香皂，香水，香料，香精油，化粧品，髮水，不含藥
    之清潔、保養及美化皮膚及頭皮用劑；清潔、保養及美化頭
    髮用劑」商品，向被告申請註冊。經被告審查後，認系爭商
    標圖樣與據以核駁註冊第812080號「閃耀」商標圖樣，有商
    標法第23條第1 項第13款規定之適用，於98年4 月29日以商
    標核駁第0000000 號審定書為核駁之審定。原告不服，提起
    訴願，亦為經濟部於98年7 月1 日以經訴字第09806112800
    號訴願書為訴願駁回之決定，原告不服，提起本件行政訴訟
    。
二、原告之主張
（一）系爭商標「沙宣晶鑽閃耀」係由6個中文字組成，與註冊
      第812080號「閃耀」商標相較，雖前者後二個中文字與後
      者相同，但通體觀察此二商標圖樣，彼此之間繁簡有別，
      已存有可資消費者辨識之顯著特徵。其非構成近似之商標
      ，至為明確。又被告向來不認為兩商標三分之一相同即構
      成近似，其於本案採取之商標近似審查標準，卻認為因兩
      商標三分之一部分相同即構成近似應不准其併存註冊。此
      種見解係將系爭商標割裂成「沙宣」與「晶鑽閃耀」2 個
      部分後再與註冊第812080號「閃耀」商標比對近似性，已
      違反判斷商標近似應以整體圖樣觀察之意旨，且亦違背「
      混淆誤認之虞」，審查基準第5.2.3 點之規定。參台北高
      等行政法院89年訴字第2815號判決亦可知，觀察商標是否
      近似，應以「通體觀察」為準，而非「主要部份觀察」，
      ，基此，系爭商標與據以核駁之註冊第812080號「閃耀」
      商標相較，顯非屬近似而得相互區辨。系爭商標之註冊絕
      無致消費者混淆誤認之虞。
（二）為此起訴聲明請求：
  1.訴願決定及原處分均撤銷。
  2.被告就原告所申請案號第097038747 號、名稱「沙宣晶鑽閃
    耀」之商標，應為准予註冊之處分。
三、被告之答辯
（一）商標近似之判斷得就二商標外觀、觀念及讀音為觀察，本
      件商標「沙宣」與「晶鑽閃耀」字義上並無連貫性，其可
      資識別之「晶鑽閃耀」部分與註冊第00812080號「閃耀」
      商標相較，均有中文「閃耀」二字，且本件商標已包含據
      以核駁商標之全部文字，以具有普通知識經驗之消費者，
      於購買時施以普通之注意，可能會有所混淆而誤認二商品
      來自同一來源或雖不相同但有關聯之來源，應屬構成近似
      之商標。
（二）就本件存在商品是否類似暨其類似程度因素而言，本件商
      標指定使用之商品，與據以核駁商標所指定之商品相較，
      其原料、用途、功能大致相當，且常來自相同之產製業者
      ，如標示相同或近似的商標，依一般社會通念及市場交易
      情形，易使一般商品消費者誤認其為來自相同或雖不相同
      但有關聯之來源，則所指定使用之商品間應屬存在相當程
      度之類似關係。
（三）綜合判斷商標在圖樣近似及商品類似之程度等因素，本件
      商標與所引據核駁之商標其高度之近似及指定商品間高度
      之類似，以具有普通知識經驗之消費者，於購買時施以普
      通之注意，可能會有所混淆而誤認二商品來自同一來源或
      雖不相同但有關聯之來源，應足以有致相關消費者混淆誤
      認之虞，為此答辯聲明請求駁回原告之訴。
四、本院之判斷
(一)按商標有相同或近似於他人同一或類似商品或服務之註冊商
    標或申請在先之商標，有致相關消費者混淆誤認之虞之情形
    者，不得註冊，商標法第23條第1 項第13款本文定有明文。
    而所謂有致相關消費者混淆誤認之虞者，係指兩商標因相同
    或構成近似，致使相關消費者誤認為同一商標，或雖不致誤
    認兩商標為同一商標，但極有可能誤認兩商標之商品／服務
    為同一來源之系列商品／服務，或誤認兩商標之使用人間存
    在關係企業、授權關係、加盟關係或其他類似關係而言。而
    判斷有無混淆誤認之虞，則應參酌商標識別性之強弱、商標
    之近似及商品／服務類似等相關因素之強弱程度、相互影響
    關係及各因素等綜合認定是否已達有致相關消費者產生混淆
    誤認之虞。經查本件原告以「沙宣晶鑽閃耀」之文字商標，
    指定使用於商標法施行細則第13條所定商品及服務分類表第
    3 類之商品，向被告申請註冊，經審核認本件商標圖樣與據
    以核駁註冊第812080號「閃耀」文字商標圖樣，應屬構成近
    似，復指定使用於同一及類似之商品，有致相關消費者混淆
    誤認之虞，應有商標法第23條第1 項第13款規定之適用，而
    為核駁註冊之審定。原告不服，向經濟部提起訴願，亦經該
    部訴願審議委員會以相同之理由駁回原告之訴願。原告對系
    爭商標與據以核駁註冊商標係使用於同一及類似商品，於訴
    願及本件訴訟中均不爭執，故本件主要爭點應為系爭商標與
    據以核駁商標是否構成近似，及以系爭商標與據以異議商標
    之近似程度，於使用同一類似商品時，是否有致相關消費者
    混淆誤認之虞。
(二)次按所謂商標構成相同或近似者，係指以具有普通知識經驗
    之一般商品購買人，於購買時施以普通所用之注意，就兩商
    標主要部分之外觀、觀念或讀音隔離觀察，有無引起混同誤
    認之虞以為斷。故兩商標在外觀、觀念或讀音上，其主要部
    分之文字、圖形或記號，有一近似，足以使一般相關消費者
    產生混淆誤認之虞者，即為近似之商標。而衡酌商標在外觀
    或觀念上有無混同誤認之虞，應本客觀事實，按下列原則判
    斷之：(1)以具有普通知識經驗之購買者，施以普通所用之注
    意為標準；(2)商標之文字、圖形或記號，應異時異地隔離及
    通體觀察為標準；(3)商標以文字、圖形或記號為聯合式者，
    應就其各部分觀察，以構成主要之部分為標準。故判斷兩商
    標是否近似，應就各商標在「外觀」、「觀念」、「讀音」
    上特別突出顯著，足以讓消費者對標誌整體形成核心印象之
    主要部分異時異地隔離各別觀察，以辨其是否足以引起混淆
    誤認之虞。經查系爭商標申請註冊之「沙宣晶鑽閃耀」商標
    圖樣，係由未經設計由左至右排列之中文「沙宣晶鑽閃耀」
    6 字所構成，而據以核駁之註冊第812080號「閃耀」商標圖
    樣則由中文「閃耀」2 字所構成。二商標圖樣均係單純由左
    至右之中文所構成的文字商標，復均有相同之「閃耀」2 字
    ，且系爭商標已包含據以核駁商標之全部文字，縱系爭商標
    另有中文「沙宣晶鑽」等4 字，但由於「沙宣」2 字並非我
    國傳統固有之一般字詞，其於美髮等相關商品上，已屬知名
    廠牌，與「晶鑽閃耀」4 字並無必然之結合關係，是本件商
    標圖樣予消費者識別其商品來源之主要部分，應可劃分為「
    沙宣」及「晶鑽閃耀」。而「閃耀」既各為系爭商標與據以
    核駁商標圖樣予人寓目印象明顯的主要部分，是以具有普通
    知識經驗之消費者，於異時異地隔離觀察或交易時施以普通
    之注意，仍易產生同一系列商標之聯想，又系爭商標指定使
    用之商品，與據以核駁商標所指定之商品相較，屬相同及類
    似之商品，此為原告所不爭執，又其商品間之原料、用途、
    功能均大致相當，且常來自相同之產製業者，如標示如上高
    度近似之商標，依一般社會通念及市場交易情形，自然易使
    一般商品消費者誤認其為來自相同或雖不相同但有關聯之來
    源，而產生混淆誤認之情形，故系爭商標與據以異議商標既
    屬近似商標，其所指定使用之商品間亦存在相當程度之類似
    關係，應有致相關消費者混淆誤認之虞。
(三)又原告所舉台北高等行政法院89年訴字第2815號判決，引述
    其判決意旨認為，商標近似之認定，其在觀察方法上，並無
    所謂「通體觀察」與「主要部分觀察」二種同時併存之方式
    ，而只有「通體觀察」一種方式而已。惟按判斷商標近似，
    原則上應以商標圖樣整體為觀察。此乃係由於商標呈現在商
    品／服務之消費者眼前的是整體圖樣，而非割裂分別呈現。
    至於所謂「主要部分」觀察，則係認為商標雖然係以整體圖
    樣呈現，然而相關商品／服務之消費者所關注或事後留在其
    印象中者，可能是其中較為顯著的部分，此一顯著的部分即
    屬主要部分。所以，主要部分觀察與整體觀察並非兩相對立
    ，主要部分最終仍是影響商標給予商品／服務之消費者的整
    體印象（參照經濟部93年5 月1 日訂定施行之「混淆誤認之
    虞審查基準」5.2.3 ），由上述之審查基準可知，被告使用
    「主要部分觀察」之方式審查商標是否相同或近似，並無違
    誤，故原告執此主張被告所採之認定基準有誤，顯非可採。
五、綜上所述，系爭商標因有商標法第23條第1 項第13款規定之
    情形，而不應准予註冊。從而，被告所為系爭商標不得註冊
    ，應予核駁之審定，依法自無不合，訴願決定予以維持，亦
    無違誤。原告徒執前詞，訴請撤銷原處分及訴願決定，並命
    被告就系爭商標應予註冊之審定，為無理由，應予駁回。
六、據上論結，本件原告之訴為無理由，爰依智慧財產案件審理
    法第1 條，行政訴訟法第98條第1 項前段，判決如主文。
中    華    民    國    98    年    11    月    19    日
                  智慧財產法院第二庭
                              審判長法  官  陳國成
                                    法  官  陳忠行
                                    法  官  蔡惠如
以上為正本係照原本作成。
如不服本判決，應於送達後20日內，向本院提出上訴狀並表明上
訴理由，如於本判決宣示後送達前提起上訴者，應於判決送達後
20日內補提上訴理由書（須按他造人數附繕本）。
中    華    民    國    98    年    11    月    19    日
                                    書記官  張祐豪


司法院資訊處製作；財團法人民間司法改革基金會備份。
